---
title: "Informe del Análisis Descriptivo"
author: "Santiago Montejo, Angel Granados, Wilson Jerez"
date: "Abril 2024"
output:
  beamer_presentation: 
    theme: "Warsaw"
---


# Introducción
El presente informe tiene como objetivo analizar y visualizar los precios del café a lo largo del tiempo. Se utilizarán técnicas de análisis descriptivo para explorar las tendencias y patrones en los datos.

# Carga de bibliotecas y datos
```{r}
library(ggplot2)
library(urca)

setwd("~/Documentos/Cafe") # Establecer ruta de trabajo
datosHist <- read.csv('datosHist.csv')
datosHist$Fecha <- as.Date(datosHist$Fecha)
```


# Serie de tiempo de todos los datos

```{r}
KCN4 <- ts(datosHist$precio_promedio,freq=12)
plot(datosHist$Fecha, KCN4, type = "l", xlab = "Fecha", 
     ylab = "Precio Promedio", main = "Precios del Café")
```

# Serie de tiempo por año 

```{r}
# Crear un bucle for para particionar los datos por año
for (i in 1980:2023) {
  start_date <- as.Date(paste(i, "-01-01", sep = ""))
  end_date <- as.Date(paste(i + 1, "-01-01", sep = ""))
  
  datosporAño <- subset(datosHist, 
                        Fecha >= start_date 
                        & Fecha < end_date)
  KCN4porAño <- ts(datosporAño$precio_promedio, 
                   frequency = 12)
  assign(paste0("Datos_Hist_", i), datosporAño)
  assign(paste0("KCN4_", i), KCN4porAño)
}
```

#
```{r}

plot(Datos_Hist_2000$Fecha, KCN4_2000, type = "l", 
     xlab = "Fecha", 
     ylab = "Precio Promedio", main = "Precios del Café")
```


# Cálculo de la variación de las series de tiempo 

```{r}
plot(diff(log(KCN4))) 
abline(h=0)

```

#
```{r}
plot(diff(log(KCN4_2000))) 
abline(h=0)
```


# Descomposición de la serie de tiempo

```{r}
decomposition_2000 <- decompose(KCN4_2000, 
                                type = "additive")
plot(decomposition_2000$x, 
     ylab = "Serie de Tiempo Original", xlab = "")
```

#
```{r}
plot(decomposition_2000$trend, 
     ylab = "Tendencia", xlab = "")
```

#
```{r}
plot(decomposition_2000$seasonal, 
     ylab = "Estacionalidad", xlab = "")
```

#
```{r}
plot(decomposition_2000$random, 
     ylab = "Residuales", xlab = "")
```

# Análisis de tendencia

```{r}
plot(decomposition_2000$x, 
     ylab = "Serie de Tiempo Original", xlab = "")
abline(lm(decomposition_2000$x 
          ~ time(decomposition_2000$x)), col = "red")
```


#
```{r}
plot(decomposition_2000$trend, 
     ylab = "Tendencia", xlab = "")
```

# Estacionariedad

```{r}
#install.packages("urca")
library(urca)
adf_test <- ur.df(KCN4_2000, type = "trend", lags = 1)
summary(adf_test)
```

# AUTOCORRELACIÓN por año

```{r}
autocorrelation <- acf(KCN4_2000, type = "correlation")
```

# Conclusión
En este informe, se han analizado y visualizado los precios del café a lo largo del tiempo utilizando técnicas de análisis 
descriptivo. Se han identificado tendencias y patrones en los datos, y se han aplicado técnicas de estabilización de la v
arianza y descomposición de la serie de tiempo. Además, se ha calculado y graficado la autocorrelación para cada año.
